臺灣高等法院臺中分院刑事判決　　　　96年度上訴字第1949號
上　訴　人　臺灣彰化地方法院檢察署檢察官
上　訴　人
即　被　告　乙○○
上列上訴人等因被告違反毒品危害防制條例案件，不服臺灣彰化
地方法院96年度訴字第581號，中華民國96年5月23日第一審判決
（起訴案號：臺灣彰化地方法院檢察署96年度毒偵字第826號、
第921號、第984號、第1290號），提起上訴，本院判決如下：
    主  文
原判決撤銷。
乙○○施用第一級毒品，累犯，處有期徒刑捌月，減為有期徒刑
肆月；又施用第一級毒品，累犯，處有期徒刑玖月，減為有期徒
刑肆月又壹拾伍日；又施用第一級毒品，累犯，處有期徒刑拾月
，減為有期徒刑伍月；又施用第一級毒品，累犯，處有期徒刑拾
壹月，減為有期徒刑伍月又壹拾伍日。應執行有期徒刑壹年。
    事  實
一、乙○○前因於民國（下同）88年間，因施用毒品案件經觀察
    、勒戒後，認有繼續施用毒品傾向，由台灣彰化地方法院檢
    察署檢察官聲請強制戒治，於89年7月7日停止戒治交付保護
    管束，並於89年10月28日因保護管束期滿，未經撤銷視為執
    行完畢，再由檢察官於89年11月14日以89年度戒毒偵字第
    1366號為不起訴處分確定。復因施用毒品案件，經台灣彰化
    地方法院於90年7月31日以90年度簡上字第94號判處有期徒
    刑6月確定，另送強制戒治部分則於90年12月28日停止戒治
    交付保護管束，嗣於91年6月7日因保護管束期滿，未經撤銷
    視為執行完畢。再因施用毒品案件，經台灣彰化地方法院於
    90年10月18日以90年度訴字第946號判處有期徒刑8月確定，
    並與前開案件定應執行刑有期徒刑1年，嗣於91年11月5日假
    釋交付保護管束，並於91年12月3日因保護管束期滿未經撤
    銷而視為執行完畢。再因施用第一級毒品等案件，經臺灣彰
    化地方法院先後於93年9月6日、94年5月26日，分別以93年
    度訴字第430號、94年度訴字第562號判處有期徒刑1年、1年
    2月確定，2案接續執行，於95年10月27日因縮短刑期假釋付
    保護管束，於95年12月22日因保護管束期滿未經撤銷，視為
    執行完畢。詎乙○○仍不知悔改，復分別基於施用第一級毒
    品海洛因之獨立犯意，先後於95年12月10日下午3時許、96
    年1 月2日下午3時許、96年1月22日下午3時許、96年2月14
    日下午3時許，在彰化縣芬園鄉○○村○○路18巷65號住處
    ，將摻有第一級毒品海洛因之溶液以注射針筒注射身體之方
    式，施用海洛因各1次，嗣分別於95年12月12日中午12時52
    分許、96年1月3日下午2時12分許、96年1月23日下午1時38
    分許及96年2月15日上午11時55分許，為警依列管毒品人口
    定期通知到場採尿送驗，結果均呈毒品嗎啡、可待因陽性反
    應，始悉上情。
二、案經彰化縣警察局員林分局及彰化分局報告偵辦。
    理  由
一、訊據上揭犯罪事實業據上訴人即被告乙○○（下稱被告）於
    警詢、原審及本院均坦承不諱，且被告尿液經採集送驗之結
    果均呈毒品可待因、嗎啡陽性反應，有警製尿液檢體採集送
    驗紀錄表及詮昕科技股份有限公司出具之濫用藥物檢驗報告
    4紙在卷可稽，足認被告之自白與事實相符。被告有事實欄
    載因施用毒品經送觀察勒戒及強制戒治紀錄，有全國施用毒
    品紀錄表及刑案資料查註紀錄表附卷可稽，被告於強制戒治
    執行完畢釋放後，5年內再犯毒品危害防制條例第10條第1項
    之施用第一級毒品海洛因之罪，其犯行堪以認定，應依法論
    科。
二、核被告所為，係涉犯毒品危害防制條例第10條第1項之施用
    第一級毒品罪。被告施用前持有毒品之低度行為，為高度之
    施用毒品行為吸收，不另論罪。按95年7月1日修正施行之刑
　　法已刪除連續犯之規定，而施用毒品罪，在修正刑法於95年
  　7月1日施行前，無論實務與理論，一向認為施用完畢，其犯
    罪即屬成立，基於概括犯意，多次施用同級毒品，認係成立
    連續犯，從無依接續犯或常習犯、集合犯所謂包括一罪論處
    之例，則刑法連續犯規定刪除後，多次施用同級毒品，自應
    併合處罰（最高法院96年度臺上字第1195號判決參照）。況
    被告上開每次施用時日相距均約20日，亦難認被告已有施用
    毒品成癮或有施用毒品習慣之事實，故而，被告上開施用毒
    品4次之行為，當無論以「集合犯」之餘地（詳後述），應
    回歸一般刑法上行為單、複數之認定，論以數罪而予以併合
    處罰。被告有事實欄所載科處有期徒刑及執行紀錄，有台灣
    高等法院被告前案紀錄表在卷可佐，其於執行完畢5年內故
    意再犯本件有期徒刑以上之刑之罪，均為累犯，應依刑法第
    47條第1項規定，各加重其刑。
三、原審對被告論罪科刑，固非無見，惟查：中華民國96年罪犯
    減刑條例業已於民國96年7月4日公布，於96年7月16日施行
    ，被告有該條例減刑之適用，原判決未及審酌，即有未當。
    被告上訴請求以集合犯判決，惟原審已於理由中詳加敘明被
    告前開犯行非集合犯，應論以數罪而予以併合處罰，被告上
    訴，為無理由；另檢察官亦提起上訴以被告另有施用第一級
    毒品行為，與起訴部分有集合犯包括一罪關係，應合併審判
    ，亦無理由（詳如後述），惟原判決既有可議，自應由本院
    將原判決撤銷改判。爰審酌被告施用毒品前科多起，且甫因
    施用毒品案件出監，詎前案分別假釋、執行完畢後未久，被
    告即為本案犯行，顯見被告戒絕毒品決心之不足，自應給予
    被告相當之刑期以茲矯正其惡行，且各次施用後，又再次施
    用，其後之施用行為惡性更重，再審酌被告犯罪之動機、方
    法、手段、所生危害，暨犯後到庭坦承犯行、態度良好等一
    切情狀，量處如主文第2項所示之刑罰，又依中華民國96年
    罪犯罪減刑條例第2條第1項第3款、第7條之規定，減其刑期
    2分之1，並定應執行刑。
四、檢察官移送併案部分：
  (一)臺灣彰化地方法院檢察署96年度毒偵字第2795號併案意旨略
    以：被告乙○○基於施用第一級毒品海洛因之犯意，於96年
    4月27日下午3時許，在其位於彰化縣芬園鄉○○村○○路18
    巷65號住所，施用第一級毒品海洛因1次，嗣於96年4月28日
    上午10時40分許在同上住所為警查獲，並扣得注射針筒3支
    ，經採驗尿液結果呈嗎啡陽性反應，有詮昕科技股份有限公
    司之濫用藥物尿液檢驗報告1紙在卷可稽。又臺灣彰化地方
  　法院檢察署96年度毒偵字第3160號併案意旨略以：被告乙○
    ○基於施用第一級毒品海洛因之犯意，於96年4月27日下午3
    時許，在其位於彰化縣芬園鄉○○村○○路18 巷65號住所
    ，施用第一級毒品海洛因1次，嗣於96年4月30 日上午9時44
    分許，經其同意在彰化縣彰化分局採驗尿液結果呈嗎啡陽性
    反應，有詮昕科技股份有限公司之濫用藥物尿液檢驗報告1
    紙在卷可稽。本件同一被告所涉施用第一級毒品海洛因之犯
    行，與前案之犯行間，係屬實質一罪，依審判不可分之法理
    ，應移送本院併案審理等語。
  (二)惟按所謂集合犯，係指數犯罪構成要件中，本即預定有數個
    同種類之行為將反覆實行，雖其特質為行為含有反覆實行複
    數行為而評價為包括一罪，但並非其所有反覆實行之行為，
    皆一律認為包括一罪，仍須從行為人之主觀犯意，自始係基
    於概括性，行為之時、空上具有密切關係，且依社會通念，
    認屬包括之一罪為合理適當者，始足當之，否則仍應依實質
    競合予以併合處罰。施用毒品行為，大多具有成癮性，故毒
    品危害防制條例之施用第一級或第二級毒品罪，依該條例之
    立法意旨，原即預定其有反覆施用第一級或第二級毒品之性
    質，固得認屬集合犯而為包括之一罪。然依前所述，對依集
    合犯而論以包括一罪之判斷，仍不能無限擴張，其一罪範圍
    之認定，必須與刑法修正後刪除連續犯之立法旨趣相契合，
    苟行為人主觀上，非出於一個決意，客觀上各行為間，又無
    密切接近關係，依一般社會通念，認不應評價為一罪方合於
    刑罰公平原則時，自不能悉數率皆論以一罪（最高法院96年
    度台上字第3095號參照）。經查，被告固自承有併案意旨所
    指施用第一級毒品海洛因之事實，惟無從憑卷內證據逕認被
    告自上開起訴論罪認定之犯罪時間即96年2月14日該日起至
    併案意旨所載之96年4月27日止，其間有反覆為同一施用第
    一級毒品海洛因之情形，且前揭施用第一級毒品海洛因之時
    間，相距2個多月，則被告施用第一級毒品海洛因是否已成
    癮或習慣，顯非無疑；是移送併辦意旨認為被告2次施用第
    一級毒品之犯行，與前開事實欄所載之4次施用第一級毒品
    犯行間，屬於包括一罪之集合犯，為實質上一罪關係，容有
    誤會，從而，檢察官移送併案審理之被告所為，無從認與本
    案有何集合犯之包括一罪關係。再被告於本案犯行後、迨併
    案意旨所載期日，其間亦無任何證據足資證明被告有接續施
    用海洛因之情形，故上開移送併案施用海洛因之犯行與經起
    訴論罪部分之犯行間，明顯可分而具有獨立性，核與前揭最
    高法院86年台上字第3295號判例所稱「數行為於同時同地或
    密切接近之時地實施」之特性並不相符，亦難認合於「接續
    犯」之前提要件。準此，前揭併案部分所指被告2次施用毒
    品行為，應被評價為獨立行為，自當論以數罪而分論處罰，
    是應退由檢察官另行處理。
據上論斷，應依刑事訴訟法第369條第1項前段、第364條、第299
條第1項前段，毒品危害防制條例第10條第1項，刑法第11條前段
、第47條第1項、第51條第5款，中華民國96年罪犯罪減刑條例第
2條第1項第3款、第7條、第10條第2項、第1項，判決如主文。
本案經檢察官甲○○到庭執行職務。
中　　華　　民　　國　　96　　年　　8 　　月　　29　　日
　　　　　　刑事第七庭    審判長法　官  林  榮  龍
　　　　　　　　　　　　　　　  法　官  鄭  永  玉
　　　　　　　　　　　　　　　  法　官  江  錫  麟
上列正本證明與原本無異。
如不服本判決應於收受送達後十日內向本院提出上訴書狀，其未
述上訴之理由者並得於提起上訴後十日內向本院補提理由書 (
均須按他造當事人之人數附繕本)。
                                書記官  劉  建  智
中　　華　　民　　國　　96　　年　　8 　　月　　29　　日
附錄本案論罪科刑法條：
毒品危害防制條例第10條：
　施用第一級毒品者，處6月以上5年以下有期徒刑。
　施用第二級毒品者，處3年以下有期徒刑。
